【裁判字號】    98,訴,459
【裁判日期】    980904
【裁判案由】    違反毒品危害防制條例
【裁判全文】
臺灣雲林地方法院刑事判決               98年度訴字第459號
公  訴  人  臺灣雲林地方法院檢察署檢察官
被      告  丙○○
                    現於臺灣高雄第二監獄執行中
指定辯護人  王士銘律師
上列被告因違反毒品危害防制條例案件，經檢察官提起公訴（98
年度偵字第2460號），本院判決如下：
    主  文
丙○○共同犯販賣第一級毒品罪，處有期徒刑拾伍年，共同犯罪
所得新台幣伍仟元與甲○○連帶沒收，如全部或一部不能沒收時
，以其與甲○○之財產抵償之。又共同犯販賣第一級毒品罪，處
有期徒刑拾伍年，共同犯罪所得新台幣伍仟元與甲○○連帶沒收
，如全部或一部不能沒收時，以其與甲○○之財產抵償之。又共
同犯販賣第一級毒品罪，處有期徒刑拾伍年，共同犯罪所得新台
幣伍仟元與甲○○連帶沒收，如全部或一部不能沒收時，以其與
甲○○之財產抵償之。應執行有期徒刑拾陸年，共同犯罪所得新
台幣壹萬伍仟元與甲○○連帶沒收，如全部或一部不能沒收時，
以其與甲○○之財產抵償之。
    事  實
一、丙○○明知海洛因係屬毒品危害防制條例第2 條第2 項第1
    款所列第一級毒品，不得非法持有、販賣。甲○○（綽號斑
    鳩，已判決確定）於民國96年8 月14日某時，因鐘紹源（綽
    號圓仔、扁仔等）欲向丙○○購買第一級毒品海洛因，但無
    法與丙○○取得聯繫，遂撥打電話給甲○○，請甲○○代為
    聯絡丙○○，甲○○竟基於與丙○○共同販賣第一級毒品海
    洛因之犯意聯絡，即前往雲林縣斗六市丙○○之住處找丙○○告知鐘紹源欲購買毒品乙事，丙○○乃撥打電話給鐘紹源
    ，兩人並在電話中談妥由鐘紹源以新臺幣（下同）5000元之
    價格，向丙○○購買第一級毒品海洛因8 包（重量不詳），
    但因丙○○本人無法親自前往交貨，遂委託甲○○將上開毒
    品送交鐘紹源，並代為收取買賣價金。甲○○應允後，亦在
    電話中向鐘紹源表明其將前往送貨乙事，鐘紹源即自同日下
    午3 時24分許至4 時1 分許，先後6 次以其所有之00000000
    00號行動電話門號撥打甲○○所持用之0000000000號行動電
    話門號聯絡交易毒品之交錢、取貨事宜，並由鐘紹源於同日
    稍晚時，先將5000元之買賣價金壓在其位於雲林縣古坑鄉崁
    腳村新興一號住處旁之工作場所台糖豬舍附近石頭下，待甲○○抵達後，自行取走上開款項，並將第一級毒品海洛因8
    包壓在原處，鐘紹源再前往拿取，甲○○則將所收取之5000
    元送回給丙○○，而以此方式與丙○○共同販賣第一級毒品
    海洛因予鐘紹源1 次。
二、甲○○於96年8 月21日左右某時（即前次販賣後約隔一星期
    左右），鐘紹源復欲向丙○○購買第一級毒品海洛因，但因
    丙○○未接聽電話，鐘紹源即直接打電話給甲○○，表明欲
    購買與前次同一價格、數量之第一級毒品海洛因。甲○○亦
    基於與丙○○共同販賣第一級毒品海洛因之犯意聯絡，即前
    往雲林縣斗六市丙○○之住處找丙○○告知鐘紹源欲購買毒
    品乙事，丙○○即委託甲○○將第一級毒品8 包送交鐘紹源
    ，並代為收取買賣價金。甲○○即持該8 包第一級毒品海洛
    因，前往雲林縣古坑鄉崁腳村新興一號鐘紹源之住處後面窗
    口，當面向鐘紹源收取5,000 元之買賣價金，並將第一級毒
    品海洛因8 包交付丁○○，再將所收取上開款項送回給丙○○。
三、甲○○於96年8 月28日左右某時（即前次販賣後約隔一星期
    左右），鐘紹源復欲向丙○○購買第一級毒品海洛因，但因
    丙○○未接聽電話，鐘紹源即直接打電話給甲○○，表明欲
    購買與前次同一價格、數量之第一級毒品海洛因。甲○○亦
    基於與丙○○共同販賣第一級毒品海洛因之犯意聯絡，即前
    往雲林縣斗六市丙○○之住處找丙○○告知鐘紹源欲購買毒
    品乙事，丙○○即委託甲○○將第一級毒品8 包送交鐘紹源
    ，並代為收取買賣價金。甲○○即持該8 包第一級毒品海洛
    因，前往雲林縣古坑鄉崁腳村新興一號鐘紹源之住處後面窗
    口，當面向鐘紹源收取5,000 元之買賣價金，並將第一級毒
    品海洛因8 包交付丁○○，再將所收取上開款項送回給丙○○。
四、案經臺灣高等法院臺南分院檢察署函送臺灣雲林地方法院檢
    察署檢察官偵查起訴。
    理  由
一、按被告以外之人於審判外之言詞或書面陳述，除法律有規定
    者外，不得作為證據，刑事訴訟法第159 條第1 項定有明文
    。惟同法第159 條之5 規定：「被告以外之人於審判外之陳
    述，雖不符前四條之規定，而經當事人於審判  程序同意作
    為證據，法院審酌該言詞陳述或書面陳述作成時之情況，認
    為適當者，亦得為證據。當事人、代理人或辯護人於法院調
    查證據時，知有第159 條第1 項不得為證據之情形，而未於
    言詞辯論終結前聲明異議者，視為有前項之同意。」經查，
    本院審理及原審時，被告、指定辯護人及檢察官對於本院所
    引用卷內其他被告以外之人於審判外之言詞及書面陳述之證
    據，均未聲明異議。本院審酌上開言詞陳述及書面陳述作成
    時之情況，認無顯不適當之情形，至其他文書等證據方法，
    分別屬於公務員職務上製作及從事業務之人於業務上或通常
    業務過程所須製作之紀錄文書或證明文書，均無顯不可信之
    情況，且採納上開證據方法，尚無礙於被告等人於程序上之
    彈劾詰問權利，及與待證事實具有關連性，而認上開傳聞證
    據合於刑事訴訟法第159 條之4 、第159 條之5 等規定，因
    而均具證據能力。又被告之筆錄，係被告本身之供述證據，
    無傳聞證據排除之適用，而被告又無抗辯該等筆錄之作成有
    出於強暴、脅迫、利誘、詐欺、疲勞訊問、違法羈押或其他
    不正之方法，且亦無違反被告訴訟法上權利保障之事項，自
    得為證據，合先敘明。
貳、實體部分
一、認定犯罪事實所憑之證據及理由：
  (一)本件被告丙○○對上開犯罪事實坦承不諱，核與證人鐘紹源
    、甲○○證述之情節相符，並有共同被告甲○○之臺灣高等
    法院臺南分院97年度上訴字第1346號刑事判決影本、丁○○
    持有0000000000號行動電話通訊監察譯文等證據，可資佐證
    。
  (二)按販賣毒品之所謂販賣行為，係行為人基於營利之目的，而
    販入或賣出毒品而言。販賣毒品者，其主觀上須有營利之意
    圖，且客觀上有販賣之行為，即足構成，至於實際上是否已
    經獲利，則非所問。即於有償讓與他人之初，係基於營利之
    意思，並著手實施，而因故無法高於購入之原價出售，最後
    不得不以原價或低於原價讓與他人時，仍屬販賣行為。必始
    終無營利之意思，以原價或低於原價有償讓與他人，方難謂
    為販賣行為，而僅得以轉讓罪論處（最高法院93年度臺上字
    第1651號、94年度臺上字第5317號判決參照）。次按海洛因
    係毒品危害防制條例第2 條第2 項第1 款所定之第一級毒品
    ，均物稀價昂，政府查緝甚嚴，對於販賣毒品者又科以重度
    刑責，其持有販賣者，苟非有利可圖，當不願甘冒法律制裁
    之風險予以販賣；再按販賣毒品乃違法行為，非可公然為之
    ，亦無公定價格，且容易分裝並增減分量，而每次買賣之價
    量，則因買賣雙方關係之深淺、資力、需求量及對行情之認
    知、來源是否充裕、品質是否較佳、查緝是否嚴緊、購買者
    被查獲時供出購買對象之風險評估等因素，而異其標準，非
    可一概而論。而販賣毒品之利得，除被告坦承犯行或價量俱
    臻明確外，委難查得實情，販賣之人從價差或量差中牟利之
    方式雖異，其意圖營利之販賣行為則同一。以本件而論，雖
    無法明確計算被告販賣海洛因可得之利潤，然被告於本院審
    理時自承因為其從事擺設檳榔攤及水果行搬運工，每月之收
    入不定，又染有毒癮，並需扶養子女，故收入不夠支出開銷
    而為本件犯行等語，足以認定被告各次販賣毒品與丁○○，
    主觀上確均有從販賣毒品中賺取差額利潤以牟利之意圖。
  (三)綜上，被告之自白應與事實相符，故本件事證明確，被告上
    開各次販賣毒品與丁○○均堪認定，應依法論科。
三、論罪科刑：
  (一)按海洛因係毒品危害防制條例第2 條第2 項第1 款所定之第
    一級毒品，不得販賣。核被告丙○○就犯罪事實欄一、二、
    三所為，均係犯同條例第4 條第1 項之販賣第一級毒品罪，
    被告丙○○與同案被告甲○○有犯意聯絡及行為分擔，均為
    共同正犯。
  (二)被告3 次販賣海洛因，而分別持有海洛因之低度行為，應為
    其販賣之高度行為所吸收，均不另論罪。
  (三)被告所犯上開3 罪間，均犯意各別，行為互殊，應分論併罰
    。
  (四)按修正前刑法第59條規定，犯罪之情狀可憫恕者，得酌量減
    輕其刑，同法第57條規定，科刑時應審酌一切情狀，尤應注
    意左列事項 (共10款）為科刑重輕之標準，兩條適用上固有
    區別，惟所謂「犯罪之情狀」與「一切情形」云云，並非有
    截然不同之領域，於裁判上酌減其刑時，應就犯罪一切情狀
     ( 包 括第57條所列舉之10款事項)， 予以全盤考量，審酌
    其犯罪有無可憫恕之事由 (即判例所稱有特殊之原因與環境
    等等，在客觀上足以引起一般同情，以及宣告法定低度刑，
    是否猶嫌過重)， 以為判斷。故適用第59條酌量減輕其刑時
    ，並不排除第57條所列舉10款事由之審酌，惟其程度應達於
    確可憫恕，始可予以酌減。有最高法院70年度第6 次刑事庭
    會議決議可參。而新法第59條已將刑之酌減審認標準之見解
    予以明文化，認犯罪之情狀須「顯」可憫恕，認「科以最低
    度刑仍嫌過重」者，得酌量減輕其刑。又參酌釋字第263 號
    解釋，若不分犯罪情況及結果如何，概以死刑、無期徒刑為
    法定刑，立法甚嚴，若有情輕法重之情，裁判時本有刑法第
    59 條 酌量輕其刑之適用，足以免過嚴之刑，與憲法尚無牴
    觸。是若有情輕法重，及刑法第59條所規定之情，對被告所
    犯之罪酌量減輕其刑，自為法之所許。至於販賣第一級毒品
    海洛因之犯罪，法定刑僅死刑、無期徒刑兩種與社會永遠隔
    絕之主刑而已，而個案犯罪情節，輕重懸殊，其類型至少有
    大盤、中盤與零售之差異，即使零售，亦有廣大開門市與僅
    微量售予有限熟人之別，其間之惡性及危害社會程度，差別
    鉅大，如其情節顯屬情輕法重，認科以最低度刑仍嫌過重，
    客觀上亦足以引起一般同情者，允宜斟酌有無刑法第59條裁
    判減輕其刑規定之適用，以符刑罰相當原則（有最高法院97
    年度台上字第6422號可參）。職是之故，若審酌個案情狀，
    認為處以更輕之刑度，即可收懲儆之效，並足以達到防衛社
    會目的者，自非不可依客觀之犯行與主觀之惡性二者加以考
    量其情狀，是否有可憫恕之處，適用刑法第59條之規定酌量
    減輕其刑，期使個案裁判之量刑能斟酌至當，符合比例原則
    。而本件被告與甲○○就犯罪事實欄一、二、三共同販賣海
    洛因次數僅3 次，每次販賣之重量均甚微，所得之價金共計
    僅15,000元，所得並非龐大，與動輒高達數十次或一次販賣
    大量毒品之大毒梟迥然不同，危害社會之程度亦有差別。核
    其各次犯罪情節若均科以法定最輕本刑，實屬情輕法重，且
    難謂符合罪刑相當性及比例原則。是其犯罪情狀在客觀上足
    以使人感覺過苛而引起一般之同情，尚非無可憫恕，爰就其
    所犯各次販賣第一級毒品罪，均依刑法第59條規定酌量遞減
    輕其刑。
  (五)本院審酌被告成年後有施用第一級毒品前科，其另涉之販賣
    毒品案件，經本院96年訴字第810 號、臺灣高等法院臺南分
    院97年上訴字第96號，判處販賣第一級毒品共7 罪、販賣第
    二級毒品共8 罪，定應執行刑22年確定，有臺灣高等法院被
    告前案記錄表可稽，素行不佳，又其為本件販毒行為，非僅
    戕害身心，有害國民健康，更可能引發各種犯罪，對國家社
    會治安之危害非淺。惟被告坦承全部犯行，犯後態度尚佳，
    已見悔意，又被告僅為高職畢業，已婚，育有2 子，分別為
    7 歲及1 歲半，其犯所得不多，犯罪規模不大及其犯罪動機
    等一切情狀，分別量處其所犯各罪如主文所示之刑，並依刑
    法第51條第5 款規定定其應執行之刑。
  (六)沒收：按毒品危害防制條例第19條第1 項規定所稱「追徵其
    價額」者，必限於所沒收之物，為金錢以外其他財物而無法
    沒收時，始應追徵其價額，使其繳納與原物相當價額。如所
    得財物為金錢而無法沒收時，應以其財產抵償之，而不發生
    追徵價額問題，最高法院93年度臺上字第2743號判決意旨可
    資參照。本件被告所犯犯罪事實欄一、二、三各罪，未扣案
    之販賣毒品所得各為5,000 元，合計為15,000元均應分別依
    同條例第19條第1 項規定宣告與甲○○連帶沒收，如全部或
    一部不能沒收時，以其與甲○○之財產抵償之。至於被告與
    甲○○共同販賣海洛因所持有之0000000000號行動電話門號
    ，其申請人係洪彬偉（見臺灣高等法院臺南分院97年度上訴
    字第1346號刑事判決沒收欄之記載），自不得依同條例第19
    條第1 項規定宣告沒收，併此敘明。
據上論斷，應依刑事訴訟法第299 條第1 項前段，毒品危害防制
條例第4 條第1 項、第19條第1 項，刑法第11條前段、第28條、
第59條、第51 條第5 款，判決如主文。
本案經檢察官乙○○到庭執行職務。
中    華    民    國    98    年    9    月    4      日
                  刑事第二庭    審判長法  官  陳定國
                                      法  官  許佩如
                                      法  官  楊昱辰
以上正本證明與原本無異。
如不服本判決應於收受判決後10日內向本院提出上訴書狀，並應
敘述具體理由；其未敘述上訴理由者，應於上訴期間屆滿後20日
內向本院補提理由書（均須按他造當事人之人數附繕本）。「切
勿逕送上級法院」。
                                      書記官  魏輝碩
中    華    民    國    98    年    9    月    4      日
附錄本案論罪科刑法條全文
毒品危害防制條例第4條
製造、運輸、販賣第一級毒品者，處死刑或無期徒刑；處無期徒
刑者，得併科新臺幣 1 千萬元以下罰金。
製造、運輸、販賣第二級毒品者，處無期徒刑或 7 年以上有期徒
刑，得併科新臺幣 7 百萬元以下罰金。
製造、運輸、販賣第三級毒品者，處 5 年以上有期徒刑，得併科
新臺幣 5 百萬元以下罰金。
製造、運輸、販賣第四級毒品者，處 3 年以上 10 年以下有期徒
刑，得併科新臺幣 3 百萬元以下罰金。
製造、運輸、販賣專供製造或施用毒品之器具者，處 1 年以上 7
年以下有期徒刑，得併科新臺幣 1 百萬元以下罰金。
前五項之未遂犯罰之。


司法院資訊處製作；財團法人民間司法改革基金會備份。
